【裁判字號】    98,訴,783
【裁判日期】    980806
【裁判案由】    強盜等
【裁判全文】
臺灣高雄地方法院刑事判決               98年度訴字第783號
公  訴  人  臺灣高雄地方法院檢察署檢察官
被      告  乙○○
                    （本案
指定辯護人  本案公設辯護人辛○○
上列被告因強盜等案件，經檢察官提起公訴（98年度偵字第1363
1號），本院判決如下：
    主  文
乙○○犯如附表一所示之罪，所處之刑、沒收之物均如附表一所
示。應執行有期徒刑拾年，扣案如附表二所示之物，均沒收之。
    事  實
一、乙○○意圖為自己不法之所有，竟基於加重強盜、傷害之犯
    意，自民國98年4 月15日凌晨2 時30分起至同年5 月1 日下
    午10時30分止，騎乘車牌號碼YNA-768 號輕型機車，於附表
    一編號1 之時、地，攜帶其所有，客觀上足以為兇器之如附
    表二編號1 所示之附刀鞘之水果刀1 把，及附表一編號2至5
    所示之時、地，攜帶其所有，客觀上足以為兇器之如附表二
    編號2 所示之水果刀1 把，分別於附表一所示之時、地，以
    附表一所示之行為態樣，向庚○○、丁○○、己○○、甲○○、丙○○強盜附表一所示之財物，其於附表一編號2 之強
    盜過程中，基於傷害之犯意，徒手將丁○○之額頭撞擊地面
    多下，致丁○○頭部成傷。乙○○並於附表一編號5 所示之
    時、地，以附表一編號5 所示之態樣，持刀強取得丙○○皮
    包內現金新台幣（下同）2200元後，另基於強制之犯意，以
    乙○○自己所有之手機，強行拍攝丙○○之裸照2 張，使其
    行此無義務之事，並接續以膠帶封住其口部，使其無法呼救
    ，妨害其行使權利。嗣因甲○○報警後，經警於98年5 月2
    日下午10時15分在高雄縣鳳山市○○路309 號持拘票將乙○○拘提到案，並扣得其所有如附表二所示之犯罪所用之物，
    乙○○並於警察發覺其所犯附表一編號1 、2 、3 、5 所示
    之犯罪前，主動向警察坦承上開犯行，始查知全情。
二、案經高雄縣政府警察局鳳山分局報請臺灣高雄地方法院檢察
    署檢察官偵查起訴。
    理  由
一、證據能力部分：
    按被告以外之人於審判外之言詞或書面陳述，除法律有規定
    者外，不得作為證據，刑事訴訟法第159 條第1 項定有明文
    ，此即學理上所稱之「傳聞證據排除法則」，而依上開法律
    規定，傳聞證據原則上固無證據能力，但如法律別有規定者
    ，即例外認有證據能力。又按傳聞證據雖不符同法第159 條
    之1 至之4 規定，但經當事人於審判程序同意作為證據，法
    院審酌該言詞陳述或書面陳述作成時之情況，認為適當者，
    亦得為證據，同法第159 條之5 第1 項定有明文。本判決所
    引用下列各項證據方法，業經被告、辯護人、及檢察官於審
    理中同意作為證據（見本院卷第28、58頁），本院審酌各該
    證據作成之情況，均無違法或不當等不宜作為證據之情事，
    認以之為證據均無不當，依刑事訴訟法第159 條之5 第1 項
    規定，均認其具有證據能力。
二、上開犯罪事實，業經被告乙○○於審理中坦承不諱，核與證
    人即被害人庚○○、丁○○、己○○、甲○○、丙○○於警
    詢中證述情節相符，並有搜索扣案筆錄3 份、扣案水果刀、
    膠帶、繩索之照片、被害人己○○、丙○○、丁○○受傷照
    片、贓物認領保管單等件在卷可憑，及扣案如附表二所示之
    扣案物品可資佐證，足認被告前開自白與事實相符，本件事
    證明確，被告上開犯行堪予認定。
三、論罪科刑部分：
（一）按刑法之攜帶兇器之加重要件，此所謂兇器，其種類並無
      限制，凡客觀上足對人之生命、身體、安全構成威脅，具
      有危險性之兇器均屬之，且祇須行為時攜帶此種具有危險
      性之兇器為已足，並不以攜帶之初有行兇之意圖為必要，
      最高法院79年台上字第5253號判例意旨可資參照。查被告
      於附表一所示之犯罪時所攜帶之水果刀（如附表二編號1
      、2 所示），質地堅硬，刀身鋒利，客觀上係為足以殺傷
      人生命、身體，顯係具有危險性之兇器無誤。又強盜於行
      劫時，綑縛事主，即係實施強暴脅迫，應包括於強盜行為
      以內，不另成立妨害自由罪，有最高法院24年度上字第
      4407號判例可資參照。又強盜罪，非以傷人為當然之手段
      ，若具有傷害故意，且發生傷害結果，並經合法告訴，自
      應另負傷害罪責，亦有最高法院78年度台上字第2369號判
      決可資參照。
（二）是被告於附表一編號1 至5 之加重強盜行為中，以膠帶綑
      綁被害人手腳之行為，參諸前開說明，應包括於其加重強
      盜行為中，即不再另論以妨害自由罪；另被告於附表一編
      號2 所示之時、地，抓住丁○○頭髮，將丁○○額頭往地
      下撞擊多次之行為，係其基於傷害之犯意所為，並非其加
      重強盜行為之當然結果，且被害人丁○○業已於警詢中提
      出告訴，被告自應另負傷害罪責。是核被告核被告於附表
      一編號1 至5 所為，均係犯刑法第330 條第1 項之攜帶兇
      器加重強盜罪，對丁○○所為，另犯刑法第277 條第1項
      傷害罪；其於附表一編號5 所為，另涉犯刑法第304 條第
      1 項強制罪。被告於附表一編號5 之行為中，於密接之時
      、地內，強拍丙○○裸照、以膠布封住其口部之強制行為
      ，係基於單一犯意接續所為，為接續犯，應包括評價為一
      行為。又被告於附表一編號2 之犯行中，以一行為觸犯傷
      害罪、加重強盜罪，應論以想像競合犯，從一重之加重強
      盜罪處斷。又被告於附表一編號5 所涉之強制罪，係於其
      強取財物之強盜完成後，為防止被害人丙○○報警，遂另
      行以強制之犯意為之，其與附表一所示之5 次加重強盜罪
      行間，犯意有別，行為互殊，自應予分論併罰。
（三）又參以證人即警員戊○○於審理中證稱：附表一編號1 、
      3 、5 是被告主動供出，編號2 這件有備案，我們是曾因
      被害人所講的作案工具、描述的身材而懷疑被告，但是是
      被告主動供出等語（見本院卷第56頁），足見附表一編號
      1 、2 、3 、5 之犯行，係被告於有偵查權限之機關或公
      務員知悉其犯罪前，向員警自承而接受裁判，均符合自首
      之要件，爰依刑法第62條前段之規定各減輕其刑。爰審酌
      被告不思以正當之方式獲取財物，為貪圖一己之私欲，竟
      於短短1 月間犯下本案多起加重強盜犯行，其趁單身女子
      1 人經營理髮店之機會，欺其勢單力弱，持刀綑綁被害人
      後強取財物，不僅造成被害人驚恐難以平復，對社會治安
      之破壞更屬重大，惡性非輕，其為阻止被害人報警，竟持
      手機強拍被害人裸照，其手段惡劣，實應重懲，惟念其犯
      後坦承犯行，尚知悛悔，及被害人甲○○表示願給被告自
      新機會等一切情狀，分別量處如主文所示之刑，並定其應
      執行之刑。
（四）至於扣案之如附表二所示之物，均為被告所有。附表二編
      號1 之水果刀為被告犯附表一編號1 之加重強盜罪所用之
      物，附表二編號2 之水果刀為被告犯附表一編號2 至5 之
      加重強盜罪所用之物，附表二編號3 之膠帶為被告犯附表
      一編號1 至4 之加重強盜罪、編號5 強制罪所用之物，附
      表二編號4 之尼龍繩為被告為加重強盜犯行時，綑綁被害
      人丙○○所用之物，附表二編號5 之手機為被告犯強制罪
      時，強拍裸照所用之物等情，業據被告於本院審理時供明
      在卷，均應依刑法第38條第1 項第2 款規定，宣告沒收之
      。至於扣案之膠帶2 捲、繩索2 條，檢察官雖一併聲請宣
      告沒收，惟該2 捲膠帶部分未經拆封，經被告供稱：上開
      在其家中扣得之膠帶，為其搬家時所用，與犯罪無關等語
      ，而扣案之繩索3 條，除尼龍繩1 條係於丙○○被害現場
      扣得外，另2 條在機車內扣得之繩索，並無證據足認係被
      告攜帶至現場預備犯罪時所用之物，是無從證明該膠帶2
      捲、繩索2 條，為被告犯罪時所用或供犯罪預備之物，即
      不另為沒收之諭知，附此敘明。
據上論斷，應依刑事訴訟法第299 條第1 項前段、刑法第330 條
第1 項、第277 條、第304 條第1 項、第55條、第62條前段、第
38條第1 項第2 款、第51條第5 款，刑法施行法第1 條之1 ，判
決如主文。
本案經檢察官林妙蓁到庭執行職務。
中    華    民    國    98    年    8     月    6    日
                  刑事第一庭 審判長     法  官 蔡國卿
                                        法  官 王淑惠
                                        法  官 張琬如
以上正本證明與原本無異。
如不服本判決應於收受送達後10日內向本院提出上訴書狀，並應
敘述具體理由；如未敘述上訴理由者，應於上訴期間屆滿後20日
內向本院補提理由書（均須按他造當事人之人數附繕本）「切勿
逕送上級法院」。
中    華    民    國    98    年    8     月    6     日
                                        書記官 劉甄庭
附錄法條：
中華民國刑法第330條第1項
（加重強盜罪）
犯強盜罪而有第 321 條第 1 項各款情形之一者，處 7 年以上有
期徒刑。
中華民國刑法第277條第1項
（普通傷害罪）
傷害人之身體或健康者，處 3 年以下有期徒刑、拘役或 1 千元
以下罰金。
中華民國刑法第304條第1項
（強制罪）
以強暴、脅迫使人行無義務之事或妨害人行使權利者，處 3 年以
下有期徒刑、拘役或 3 百元以下罰金。
附表一
 ┌──┬───────┬──────────────┬────────────┐
 │編號│犯罪時間及地點│行為態樣及被害人財物        │主文                    │
 ├──┼───────┼──────────────┼────────────┤
 │ 1  │98年4 月15日凌│乙○○預藏其所有之附刀鞘之水│乙○○犯攜帶兇器強盜罪，│
 │    │晨2 時30分許，│果刀1 把、膠帶1 捲，進入上開│處有期徒刑參年捌月，扣案│
 │    │在高雄縣鳳山市│理髮店內佯裝消費，其於庚○○│如附表二編號1 、3 所示之│
 │    │仁愛路20之2 號│為其按摩之際，持刀抵住庚○○│物品，均沒收之。        │
 │    │家庭理髮店內  │頸部，並以膠帶封住庚○○嘴巴│                        │
 │    │              │及綑綁其雙手雙腳，喝令庚○○│                        │
 │    │              │將錢全部交出來，如果讓其找到│                        │
 │    │              │其他的錢，要用刀割伊全身等語│                        │
 │    │              │，以此強暴、脅迫方式，致使鄭│                        │
 │    │              │雪芳不能抗拒，遂告知其櫃臺內│                        │
 │    │              │皮包有900 元，乙○○即於強取│                        │
 │    │              │上開皮包內之現金900 元得逞後│                        │
 │    │              │，旋騎乘機車逃逸。          │                        │
 ├──┼───────┼──────────────┼────────────┤
 │ 2  │98年4 月20日下│乙○○預藏其所有之水果刀1 把│乙○○犯攜帶兇器強盜罪，│
 │    │午5 時5 分許，│、膠帶1 捲，進入上開理髮店內│處有期徒刑參年拾月，扣案│
 │    │在高雄縣鳳山市│佯裝消費，見店內無人後，即持│如附表二編號2 、3 所示之│
 │    │中山東路59號  │刀抵住被害人丁○○頸部，並用│物品，均沒收之。        │
 │    │家庭理髮店內  │手抓住丁○○頭髮，將其額頭向│                        │
 │    │              │地面撞擊，致其額頭成傷，再以│                        │
 │    │              │膠帶封住丁○○嘴巴並捆綁其雙│                        │
 │    │              │手雙腳，以此強暴方式，致使曾│                        │
 │    │              │子綾不能抗拒後，強取其皮包( │                        │
 │    │              │內有現金2800元、手機1 支、身│                        │
 │    │              │分證、健保卡、駕照、提款卡各│                        │
 │    │              │1 張、鑰匙1 串等物）得逞後，│                        │
 │    │              │旋騎乘機車逃逸。            │                        │
 ├──┼───────┼──────────────┼────────────┤
 │ 3  │98年4 月26日上│乙○○預藏其所有之水果刀1 把│乙○○犯攜帶兇器強盜罪，│
 │    │午7 時許，在高│、膠帶1 捲，進入上開理髮店內│處有期徒刑參年捌月，扣案│
 │    │雄縣大寮鄉鳳林│佯裝消費，待己○○拿毛巾之際│如附表二編號2 、3 所示之│
 │    │四路384 號「佳│，即持水果刀抵住己○○頸部，│物品，均沒收之。        │
 │    │美理髮院」內  │嚇稱：「將錢交出來」，己○○│                        │
 │    │              │不從，乙○○即以水果刀劃傷其│                        │
 │    │              │左手腕 (傷害部分，未據告訴) │                        │
 │    │              │並嚇稱要讓其死，己○○只好告│                        │
 │    │              │知乙○○錢放在櫃子皮包內，張│                        │
 │    │              │吉順遂以膠帶封住己○○嘴巴及│                        │
 │    │              │捆綁其雙手雙腳，以上開強暴方│                        │
 │    │              │式，使己○○無法抗拒後，強取│                        │
 │    │              │櫃檯皮包內之現金600 元及手機│                        │
 │    │              │1支 得逞後，旋騎乘機車逃逸。│                        │
 ├──┼───────┼──────────────┼────────────┤
 │ 4  │98年5 月1 日上│乙○○預藏其所有之水果刀1 把│乙○○犯攜帶兇器強盜罪，│
 │    │午2 時50分許，│、膠帶1 捲，進入上開理髮店內│處有期徒刑柒年陸月，扣案│
 │    │在高雄縣鳳山市│佯裝消費後，持刀抵住甲○○背│如附表二編號2 、3 所示之│
 │    │八德路123 號「│部命其趴下，並不慎劃傷甲○○│物品，均沒收之。        │
 │    │男子理髮廳」內│之背部 (傷害部分，未據告訴) │                        │
 │    │              │，乙○○以膠帶封住甲○○嘴巴│                        │
 │    │              │並捆綁其雙手雙腳後，以上開強│                        │
 │    │              │暴方式，使甲○○不能抗拒後，│                        │
 │    │              │強取其皮包內之現金3600元得逞│                        │
 │    │              │後，旋騎乘機車逃逸。        │                        │
 ├──┼───────┼──────────────┼────────────┤
 │ 5  │98年5 月1 日下│乙○○預藏其所有之水果刀1 把│乙○○犯攜帶兇器強盜罪，│
 │    │午10時30分許，│、膠帶1 捲、尼龍繩1 條，進入│處有期徒刑參年捌月，扣案│
 │    │在高雄縣大寮鄉│上開理髮店內佯裝消費，待彭秋│如附表二編號2 、4 所示之│
 │    │鳳林路4 段123 │屏為其按摩之際，即持水果刀抵│物品，均沒收之；又犯強制│
 │    │號「艷華理容院│住被害人丙○○背部（丙○○左│罪，處有期徒刑捌月，扣案│
 │    │」            │肩膀因而劃傷之傷害部分，未據│如附表二編號3 、5 所示之│
 │    │              │告訴)， 並喝令丙○○說出放錢│物品，沒收之。          │
 │    │              │地點，丙○○說出放錢地點在1 │                        │
 │    │              │樓腳踏車籃子的皮包內後，張吉│                        │
 │    │              │順即以預備之尼龍繩綑綁丙○○│                        │
 │    │              │之手腳，以上開強暴方式，使其│                        │
 │    │              │不能抗拒後，下樓強取其皮包內│                        │
 │    │              │之現金2200元得逞。乙○○為使│                        │
 │    │              │丙○○無法及時報警，遂另起強│                        │
 │    │              │制之犯意，以其所有之三星牌手│                        │
 │    │              │機1 支，強行拍攝丙○○之裸照│                        │
 │    │              │2張 ，使其行無義務之事，並以│                        │
 │    │              │膠帶封住其口部，使其無法呼救│                        │
 │    │              │，妨害其行使權利後，旋騎乘機│                        │
 │    │              │車逃逸。                    │                        │
 └──┴───────┴──────────────┴────────────┘
附表二
 ┌──┬───────────┬─────────────┐
 │編號│扣得之工具            │數量                      │
 ├──┼───────────┼─────────────┤
 │1   │附刀鞘之水果刀        │壹把（警卷第40頁上方）    │
 ├──┼───────────┼─────────────┤
 │2   │水果刀                │壹把（警卷第38頁）        │
 ├──┼───────────┼─────────────┤
 │3   │編號1之膠帶           │壹捲（已拆封）            │
 ├──┼───────────┼─────────────┤
 │4   │尼龍繩                │壹條                      │
 ├──┼───────────┼─────────────┤
 │5   │三星牌手機            │壹具（序號：00000000000000│
 │    │                      │2）                       │
 └──┴───────────┴─────────────┘


司法院資訊處製作；財團法人民間司法改革基金會備份。
